【裁判字號】    90,訴,204
【裁判日期】    900418
【裁判案由】    貪污等
【裁判全文】
臺灣桃園地方法院刑事判決                            九十年度訴字第二四號
    公  訴  人  臺灣桃園地方法院檢察署檢察官
    被      告  甲○○
                丙○○
    右  一  人
    指定辯護人  本院公設辯護人  乙○○
右列被告因違反貪污治罪條例等案件，經檢察官提起公訴（八十九年度偵字第一七０
０三號），本院判決如左：
        主  文
丙○○受公務機關委託承辦公務之人，侵占職務上持有之非公用財物，處有期徒刑參
年，褫奪公權壹年，其侵占之ＩＶＨ－九二六號重型機車壹輛應予追繳，並發還被害
人何峻霖，如全部或一部不能追繳時，應追徵其價額。
甲○○故買贓物，處有期徒刑陸月，如易科罰金以參佰元折算壹日。
        事  實
一、丙○○原係鉅達汽車貨運公司（下稱鉅達公司）職員，緣鉅達公司自民國八十七
    年八月一日起至九十年七月卅一日止，受桃園縣警察局之委託，代為處理違規車
    輛之拖吊移置作業，並由鉅達公司提供位於桃園縣中壢市○○路之拖吊場作為違
    規車輛經拖吊後之保管處所，丙○○則在該拖吊場擔任守衛人員，就拖吊場內之
    違規車輛保管係受公務機關委託承辦公務之人，詎丙○○竟意圖為自己不法之所
    有，於八十九年八月初某日上午五、六時許，將被拖吊至該拖吊場停放之ＩＶＨ
    －九二六號機車（該機車原係何竣霖所有，於八十八年十一月十五日左右失竊，
    復經不詳年籍之人士於八十八年十二月十四日上午九時許，將該機車違規停放於
    中壢市○○路卅號前，而遭拖吊至前開拖吊場內停放），擅自以新台幣（下同）
    五千元之價格出售予甲○○，甲○○則明知該機車係丙○○非法取得之贓車，竟
    亦基於買受贓車之故意，以前開價格購買該車。嗣甲○○於八十九年十一月二日
    凌晨二時四十分許，騎駛該機車行經中壢市○○路三四八號前時為警查獲，扣得
    機車鑰匙一支，再循線查獲上情。
二、案經桃園縣警察局移送臺灣桃園地方法院檢察署檢察官偵查起訴。
        理  由
一、訊據被告甲○○固不否認有於右開時、地收受ＩＶＨ－九六二號之機車，然辯稱
    伊不知道該車係贓車云云；被告丙○○則不否認為右開拖吊場之守衛人員，然全
    盤否認右開事實，辯稱：被告甲○○於八十九年八月初某日早上跑來向伊借機車
    ，伊以為甲○○是要借伊之機車，伊就告訴甲○○要先去忙公務，叫甲○○等一
    下，但是後來伊回來的時候，前開機車就不見了，伊也不知道該機車之鑰匙是何
    人交給甲○○的云云。惟查：被告甲○○於警訊時供稱八十九年八月初左右丙○
    ○到伊家跟伊說拖吊場內有一台要拍賣的機車，看伊要不要，伊就在八月初早上
    約六時許，到拖吊場找丙○○買車，伊和丙○○事先約定好買機車之價金為五千
    元，伊那天到拖吊場後，丙○○就跟伊說放在門口旁的ＩＶＨ－九六二號之機車
    就是了，伊就先拿二千元給丙○○，便將車騎走，丙○○跟伊說機車的證件等辦
    好才拿給伊，之前丙○○交給伊之機車鑰匙不太合，伊就將之丟掉，警方查扣之
    鑰匙是伊後來再去配的，八十九年十一月二日檢察官偵訊時，被告甲○○供稱丙
    ○○跟伊說ＩＶＨ－九六二號機車是法院拍賣的，以五千元買的，無任何證件。
    由上可知，被告甲○○於警訊中供稱丙○○跟伊說ＩＶＨ－九六二號機車是「行
    將」拍賣之機車（其於八十九年十一月廿四日檢察官偵訊時亦持此種說法），然
    又於八十九年十一月二日偵訊時供稱丙○○跟伊說該機車是「業經」法院拍賣之
    機車，其先後之說法已相互矛盾，況果係拍賣之機車，如係「行將」拍賣，則該
    機車根本不得私下授受，於此情況下，被告甲○○明知而故買，即係故買贓物，
    如係「業經」法院或其他有權機關拍賣之機車，則該機車之所有權業已移轉予拍
    定人，再如丙○○果以五千元拍定該機車，則丙○○自有合法之所有權能，何以
    無任何證件？被告甲○○雖於本院又辯稱丙○○跟伊說會幫伊趕辦證件，然何以
    直至八十九年十一月二日為警查獲為止，均無任何合法之證件？再者，丙○○果
    係合法取得前開機車之所有權再移轉予被告甲○○，何以甲○○竟須因丙○○之
    前交付之機車鑰匙不太合而須另外再去配鑰匙？揆諸實際，證人即右開拖吊場之
    經理王明亦於八十九年十二月廿二日偵訊時證稱「（問：被拖吊的車輛如果未來
    繳錢領車，車子如何處理？）超過三個月未來繳錢，我們會將車子資料給縣警局
    交通隊，他們再報給刑警隊轉後勤課，再由後勤課辦理拍賣的相關事宜，拖吊場
    不介入拍賣的事情，只有在拍定後會協助點交。」，其並證稱在卷附之桃園縣租
    用民間拖吊妨害交通車輛放置保管場保管車輛登記簿上ＩＶＨ－九六二號機車之
    「應繳費用及領車人」欄空白就是未有人來領車之意，由是，更可證明「行將」
    拍賣之機車根本不得私相授受之理，即連拖吊保管場之有權人員亦不得為之，何
    況僅身為守衛人員之丙○○？綜上，被告甲○○辯稱不知ＩＶＨ－九六二號機車
    係贓車云云，顯與常情相悖，不足採信。再查，被告丙○○於警訊時供承ＩＶＨ
    －九六二號機車是伊賣給伊妹婿甲○○的，伊並無收到錢，該機車是伊在其服務
    的中壢市警用拖吊場裏拿出來賣給甲○○的，甲○○說要用五千元向伊買，該機
    車是在拖吊場門外交易的，伊係一時貪心等語，其雖於檢察官偵訊時翻稱「是有
    一次我去巡視被拖吊的機車，甲○○跟我去，但他何時將該機車偷走我不知道」
    云云，並於本院辯稱前開警訊筆錄記載不實在，然經本院當庭播放警訊錄音帶，
    該錄音內容確與筆錄記載內容相符，其乃又再辯稱是警員叫伊照唸筆錄，而且筆
    錄有部分是事實伊才簽名云云，然查被告丙○○之前開警訊筆錄之內容前頭到尾
    均係直接針對本案構成事實加以陳述，其所謂筆錄有部分是事實云云，究為何種
    事實，難道僅有其自承係右開拖吊場之警衛是真實？果若如此，則筆錄之其他部
    分俱為偽造，且該其他部分又係其構成本案犯罪之關鍵事實，被告丙○○焉有自
    甘於筆錄上簽名，以陷己於貪污重罪之理？可見，警訊筆錄之真實性、任意性勿
    庸置疑，被告丙○○任行攻訐承辦員警公文書登載不實云云，委無足採。復查，
    被告丙○○於警訊中自白其販賣前開保管之機車之時、地、情節，均大致與被告
    甲○○所述相符，亦可證渠二人之右開犯行。綜上，被告甲○○、丙○○之前開
    辯詞均無足採，ＩＶＨ－九六二號機車之所有人何竣霖亦於警、偵訊時證稱該機
    車確為伊所失竊，此外，復有桃園縣警察局租用民間拖吊車輛合約書一份、車輛
    竊盜資料個別查詢報表、桃園縣租用民間拖吊妨害交通車輛放置保管場保管車輛
    登記簿、桃園縣警察局舉發違反道路交通管理事件通知單各一紙在卷可稽，扣案
    機車鑰匙一支足資佐證，本件事證明確，被告犯行足堪認定。
二、核被告丙○○所為，係犯貪污治罪條例第六條第一項第三款之侵占職務上持有之
    非公用財物罪，被告甲○○所為，係犯刑法第三百四十九條第二項之故買贓物罪
    。被告丙○○所侵占之前開機車係一九九五年份之機車，此有前開車輛竊盜資料
    個別查詢報表可憑，至其行為時，係已滿五年之舊車，且其間亦曾遭他人竊取任
    意置放，衡其價值已無多，被告丙○○因一時貪慾，致罹貪污治罪條例重典，情
    輕法重，堪予憫恕，雖科以法定最低度之刑，猶嫌過重，爰依刑法第五十九條規
    定，減輕其刑。爰審酌被告二人犯後猶飾詞卸責、被告丙○○侵占財物之價值、
    被告甲○○故買贓物之屬性及價值、渠二人之犯罪手段、渠等之智識程度等一切
    情狀，量處如主文所示之刑。末按被告甲○○行為後，刑法第四十一條於九十年
    一月十日經修正公布，並於同年月十二日生效，易科罰金之適用範圍擴大為最重
    本刑五年以下有期徒刑之罪，並明定併合處罰之數罪，如各罪均得易科罰金者，
    其應執行之刑逾六月時，亦得適用之，比較新舊法之結果，以裁判時即修正後之
    刑法第四十一條第一項前段對被告較為有利，爰依刑法第二條第一項前段規定適
    用裁判時之法律，就被告甲○○犯贓物罪所宣告之刑，諭知易科罰金之折算標準
    。被告丙○○犯貪污治罪條例之罪，經本院宣告有期徒刑以上之罪，並應依該條
    例第十七條、刑法第三十七條第二項之規定，宣告褫奪公權一年。被告丙○○所
    侵占之ＩＶＨ－九六二號之重型機車一輛，依貪污治罪條例第十條第一項、第二
    項之規定，應加追繳之，並發還予被害人何竣霖，如全部或一部不能追繳時，應
    追徵其價額。至扣案機車鑰匙一支，據被告甲○○稱係其買受前開贓車後，自己
    再去配的，該鑰匙自無庸宣告沒收，併此敘明。
據上論斷，應依刑事訴訟法第二百九十九條第一項前段，貪污治罪條例第六條第一項
第三款、第十七條、第十條第一項、第二項，刑法第十一條前段、第二條第一項前段
、第三百四十九條第二項、第五十九條、第四十一條第一項前段、第三十七條第二項
，判決如主文。
本案經檢察官何嘉仁到庭執行職務
中      華      民      國      九十      年    四      月      十八    日
                                臺灣桃園地方法院刑事第一庭
                                      法  官    曾  雨  明
右正本證明與原本無異。
如不服本判決，應於判決送達後十日內向本院提出上訴狀( 應附繕本 )，上訴於
臺灣高等法院。
                                      書記官    戴  育  萍
中        華        民        國     九十    年     四     月    廿四   日
附論罪科刑依據之法條：
貪污治罪條例第六條第一項第三款
有下列行為之一者，處五年以上有期徒刑，得併科新台幣三千萬元以下罰金：
三、竊取或侵占職務上持有之非公用私有器材、財物者。
刑法第三百四十九條第二項
搬運、寄藏、故買贓物或為牙保者，處五年以下有期徒刑、拘役或科或併科一千元以
下罰金。


司法院資訊處製作；財團法人民間司法改革基金會備份。
